臺灣臺南地方法院民事判決
110年度訴字第309號
原      告  黃美香
訴訟代理人  林怡伶律師
被      告  黃台生

上列當事人間因被告傷害等案件，原告提起附帶民事訴訟請求侵
權行為損害賠償事件，經本院刑事庭以109年度附民字第370號裁
定移送前來，本院於民國110年8月12日言詞辯論終結，判決如下
：
    主      文
被告應給付原告新臺幣陸拾萬零參佰肆拾元，及自民國109年9月
25日起至清償日止，按週年利率百分之五計算之利息。
原告其餘之訴駁回。
訴訟費用由被告負擔三分之一，其餘由原告負擔。 
本判決原告勝訴部分，於原告以新臺幣陸萬元為被告供擔保後，
得假執行。
原告其餘假執行之聲請駁回。
    事實及理由
一、原告起訴主張：
（一）兩造為鄰居關係，被告於民國109年6月24日13時55分許，
      見原告之客戶蕭夙玲及其姊前來按門鈴欲製作袖套，乃至
      原告位於臺南市○區○○街00號之住處門口咆哮，原告無奈
      之際，為避免客戶遭受打擾，乃開門將被告引至外面馬路
      ，詎被告竟基於傷害他人身體之犯意，當場向原告說「你
      不要以為我不敢打你」後，隨即出手推原告之右肩，致原
      告因而後仰跌倒在地（以下簡稱系爭傷害事件），並因而
      受有第一腰椎楔狀壓迫性骨折之傷害（以下簡稱系爭傷害
      ）。爰請求被告賠償下列損害：醫療費用新臺幣（下同）
      201,853元、看護費用12萬元、交通費用390元、增加生活
      上支出費用8,442元（包含購買護具支出7,392元及洗頭1,
      050元）、無法工作損失24萬元（計算式：月薪3萬元×8個
      月＝24萬元）、精神慰撫金970,692元，共計1,541,377元
      。
（二）並聲明：　
　　⒈被告應給付原告1,541,377元，及自刑事附帶民事起訴狀繕
      本送達翌日起至清償日止，按週年利率百分之五計算之利
      息。
　　⒉訴訟費用由被告負擔。
　　⒊願供擔保，請准宣告假執行。　　　　　
二、被告抗辯略以：刑事判決與事實不符，我不但沒有打或是推
    原告，還有去扶他，而且疫情期間，要保持社交距離，我距
    離原告有三步距離，原告是自己倒的，診斷證明書都是原告
    偽造的等語，並聲明：原告之訴駁回、訴訟費用由原告負擔
    。
三、得心證之理由：
（一）原告前揭主張被告於民國109年6月24日13時55分許在原告
      住處門口路上推原告之右肩，致原告後仰跌倒在地（即系
      爭傷害事件），並因而受有第一腰椎楔狀壓迫性骨折之傷
      害（即系爭傷害）等語，業據提出臺南地方檢察署檢察官
      109年度偵字第13312、13580號起訴書及奇美醫院診斷證
      明書（以下簡稱系爭診斷證明書，見本院109年度附民字
      第370號卷第17頁）為憑；惟為被告所否認，並以前揭情
      詞置辯。經查：
　　1.觀原告提出之系爭診斷證明書，其上醫師囑言欄明確記載
      「…病人（原告）因上述疾病（第一腰椎楔狀壓迫性骨折
      ）坐救護車於民國109年6月24日下午2時29分至本院急診…
      」等語，核與系爭傷害事件發生之時間、原告受傷態樣（
      系爭傷害）相符，堪信原告主張，應為可採。
　　2.況證人蕭夙玲於臺灣臺南地方檢察署之證詞：「當時我人
      在告訴人（指原告）家裡面，隔著紗門，我看到被告穾然
      伸出右手碰觸告訴人身體，接著告訴人就倒地，被告又上
      前推第二把....（推第一下告訴人倒地後）告訴人跌坐在
      地上，臀部撞到地面，接著被告又上前推她第二把，告訴
      人的身體又往地面靠，至於頭與背有無撞到地上我沒有注
      意到....（被告出手之前）只聽他不斷咆哮」（見臺南地
      方檢察署檢察官109年度偵字第13312號卷第19頁），核與
      其於本院刑事庭具結後之證詞（見本院刑事109年度訴字
      第1129號卷第180-181頁）及系爭診斷證明書之記載相符
      ，其證詞應堪信為真實。
　　3.被告因系爭傷害事件，業經本院刑事庭以109年度訴字第1
      129號判決判處被告「黃台生犯傷害罪，處拘役參拾日，
      如易科罰金，以新臺幣壹仟元折算壹日…」在案，有刑事
      判決書及刑事卷可稽。
　　4.被告雖抗辯並未毆打或推原告云云，惟被告所辯，與系爭
      診斷證明書所載及證人蕭夙玲證詞不符，且原告所受第一
      腰椎楔狀壓迫性骨折之傷害（系爭傷害）非輕，被告抗辯
      並未毆打或推原告，原告所受系爭傷害係自行倒下所致云
      云，實難憑採。
　　5.綜上，原告主張因被告故意所為之系爭傷害事件，致其受
      有系爭傷害等語，為可採信。　
（二）按因故意或過失，不法侵害他人之權利者，負損害賠償責
      任；不法侵害他人之身體或健康者，對於被害人因此喪失
      或減少勞動能力，或增加生活上之需要時，應負損害賠償
      責任；不法侵害他人之身體、健康、名譽、自由、信用、
      隱私、貞操，或不法侵害其他人格法益而情節重大者，被
      害人雖非財產上之損害，亦得請求賠償相當之金額，民法
      第184條第1項前段、第193條第1項、第195條第1項前段分
      別定有明文。查本件原告因系爭傷害事件受有第一腰椎楔
      狀壓迫性骨折之傷害，自得依上開規定請求被告賠償損害
      。茲就原告請求之項目及金額，審核如下：
    ⒈醫療費用部分：原告主張因系爭傷害支出醫療費用共計201
      ,853元乙節，業據提出奇美醫院診斷證明書暨醫療收據及
      開元骨外科診所診斷證明書暨門診收據（見本院109年度
      附民字第370號卷第17至29頁、本院卷第61至87頁）為憑
      ，堪認係醫療系爭傷害所必要。是原告此部分醫療費用20
      1,853元之請求，核屬有據。
　　⒉看護費用部分：原告主張因系爭傷害無法自行行走，自109
      年6月25日至109年8月25日期間委請看護人員徐喆照護其
      住院及休養期間之生活起居及日常生活活動，請求原告支
      付看護費用計12萬元（計算式：2,000元/日×60日＝12萬元
      ），業據提出領據（見本院109年度附民字第370號卷第31
      頁）為憑。觀奇美醫院109年8月5日診斷證明書之醫師囑
      言記載「需專人照護二個月，需休養半年，需門診追蹤治
      療。病人因上述疾病坐救護車於109年6月24日14：29至本
      院急診就診，在急診治療觀察後，於109年6月25日11：08
      出院，出院後宜多休養及門診追蹤治療。…」，堪認原告
      因系爭傷害住院及休養期間之生活起居，確須由專人照料
      看護。是原告請求二個月計60日期間之看護費用12萬元，
      核屬有據。
    ⒊交通費用部分：原告主張因系爭傷害無法自行駕車就診、
      復健，需搭乘計程車往返就診，共支出交通費用390元，
      業據提出計程車乘車證明4紙（見本院109年度附民字第37
      0號卷第33頁）為證。參酌原告所提出之上開醫療單據之
      就醫日期與原告所提出之計程車車資收據日期兩相比對，
      原告確實於下開期日曾至醫院就醫，是原告主張於109年7
      月6日、109年7月22日各支出車資100元、105元及90元，
      共計支出計程車車資295元乃為就醫所為之支出等情，堪
      信為真實；至於原告所提出之計程車搭乘日期109年7月3
      日，與原告所提出之上開就醫單據日期不符，實難認原告
      於上開期日曾至醫院就醫而支出計程車費。是原告請求被
      告賠償因系爭傷害而支出之計程車資在295元之範圍內，
      核屬有據，應為可採；至逾上開金額之主張，難認有據，
      不足採信。
　　⒋增加生活上支出費用部分：原告主張因系爭傷害需購買護
      腰背支撐帶，支出費用為7,392元；又因系爭傷害無法自
      理生活，遂委請他人洗頭等，支出1,050元，共計8,442元
      乙節，有原告提出之估價單及杏一醫療用品統一發票（見
      本院109年度附民字第370號卷第35、37頁）附卷可稽。經
      查：
　　　⑴觀原告提出之杏一醫療用品消費紀錄及統一發票，係系
        爭傷害事件發生（109年6月24日）隔日之收據，且所購
        買之12吋護腰背支撐帶，核與原告所受腰椎楔狀壓迫性
        骨折之傷害有關。是原告此部分購買護腰背支撐帶支出
        7,392元之請求，核屬有據。
　　　⑵原告主張因系爭傷害無法自理生活，遂委請他人洗頭等
        ，共支出1,050元云云，雖據提出估價單為憑。惟縱認
        原告確有請人幫忙洗髮之必要，亦非不可由家人（或看
        護）代勞，自無另外支出費用找其他人幫忙洗髮之必要
        。是原告請求之上揭洗髮費用1,050元，非屬必要費用
        ，難認有據。
　　　⑶綜上，原告得請求被告賠償之增加生活上支出費用為7,3
        92元。逾前揭金額之請求，則屬無據。
　　⒌無法工作損失部分：原告主張於系爭傷害事件發生前，從
      事裁縫、製作及修改衣服之工作，每月平均收入3萬元，
      因系爭傷害無法正常站立或行走，爰請求被告賠償8個月
      期間無法工作之損失共計24萬元（計算式：3萬元×8個月＝
      24萬元）等語。經查：
　　　⑴參酌奇美醫院109年8月5日診斷證明書之醫師囑言記載：
        「需專人照護二個月，需休養半年，需門診追蹤治療。
        病人因上述疾病坐救護車於109年6月24日14：29至本院
        急診就診，在急診治療觀察後，於109年6月25日11：08
        出院，出院後宜多休養及門診追蹤治療。…」等語，可
        認原告因系爭傷害事件受傷，於受傷後8個月不宜工作
        ，是原告主張因系爭傷害致有8個月不能工作之損失，
        為可採信。
　　　⑵原告雖未提出薪資證明，惟並非所有工作均有證明可證
        明，若認欲請求薪資損失均需提出證明，實屬過苛；然
        原告若無法提出其每月收入為3萬元之證明，亦無從直
        接依其請求之金額核算不能工作之薪資損失。本院審酌
        原告於系爭傷害事件發生時，年近60歲，尚未逾勞動基
        準法所定強制退休年齡，故認原告之請求，應可按當時
        基本工資核算其不能工作之損失，而系爭傷害事件發生
        時即109年6月24日起迄原告不能工作之8個月期間終止
        日即110年2月23日止，基本工資109年為23,800元、110
        年則為24,000元，依此計算，則原告得請求被告給付之
        因系爭傷害事件所受不能工作之損失為190,800元【計
        算式：（23,800元×6個月）＋（24,000元×2個月）＝190,
        800元】；至原告逾上開金額之工作損失請求，則屬無
        據。
    ⒍精神慰撫金部分：按慰撫金之賠償須以人格權遭遇侵害，
      使精神上受有痛苦為必要，其核給之標準固與財產上損害
      之計算不同，然非不可斟酌雙方身分資力與加害程度，及
      其他各種情形核定相當之數額（最高法院51年臺上字第22
      3號判例參照）。本院審酌原告為49年8月21日生，從事裁
      縫、製作及修改衣服工作，每月收入約3萬元；被告為38
      年9月17日生，碩士畢業，並參酌兩造所得財產資料（見
      被告戶籍資料及兩造108年度稅務電子閘門財產所得調件
      明細表），暨被告加害程度及原告精神上所受痛苦等情狀
      ，認原告請求被告給付970,692元之精神損害賠償，尚屬
      過高，應予核減為8萬元，始為適當。是原告請求精神慰
      撫金在8萬元之範圍內，為有理由，應予准許；而逾該數
      額之請求，為無理由，不應准許。
    ⒎綜上，原告得請求被告賠償之金額為600,340元（計算式：
      醫療費用201,853元＋看護費用12萬元＋交通費用295元＋增
      加生活上支出費用7,392元＋無法工作損失190,800元＋精神
      慰撫金8萬元＝600,340元）。
四、綜上所述，原告依侵權行為法則，請求被告給付600,340元
    ，及自刑事附帶民事訴訟起訴狀繕本送達被告翌日即109年9
    月25日起至清償日止，按週年利率百分之5計算之利息，為
    有理由，應予准許；至原告逾前開範圍之請求，為無理由，
    應予駁回。
五、本件判決基礎已臻明確，兩造其餘攻擊防禦方法與舉證，經
    審核結果，均不能動搖該基礎，且與本件事實之認定無涉，
    自無庸一一贅述，附此敘明。
六、原告陳明願供擔保，請准宣告假執行，於原告勝訴部分，經
    核並無不合，爰酌定擔保金額准許之。至原告敗訴部分，其
    假執行之聲請已失所附麗，應予駁回。
七、據上論結，原告之訴為一部有理由，一部無理由，依民事訴
    訟法第79條、第390條第2項，判決如主文。
中　　華　　民　　國　　110 　年　　8 　　月　　26　　日
                          臺灣臺南地方法院民事第二庭
                                法  官  王 獻 楠
上為正本係照原本作成。
如不服本判決，應於送達後20日內，向本院提出上訴狀並表明上
訴理由，如於本判決宣示後送達前提起上訴者，應於判決送達後
20日內補提上訴理由書（須附繕本），如委任律師提起上訴者，
應一併繳納上訴審裁判費。
中　　華　　民　　國　　110 　年　　8 　　月　　26　　日
                                書記官  蕭 雅 文